臺灣新北地方法院刑事判決
111年度審金訴字第277號
公  訴  人  臺灣新北地方檢察署檢察官
被      告  陳友邦


上列被告因違反洗錢防制法等案件，經檢察官提起公訴（111 年
度偵字第31769 號）及移送併辦（111 年度偵字第38402 號），
本院判決如下：
    主  文
陳友邦犯幫助洗錢防制法第十四條第一項之洗錢罪，處有期徒刑
參月，併科罰金新臺幣壹萬元，罰金如易服勞役，以新臺幣壹仟
元折算壹日。緩刑參年，並應依附表所示之給付金額、時間及方
式，分別向附表所示之林鈺英、王榮逸支付損害賠償。
    事實及理由
壹、查被告陳友邦所犯均係死刑、無期徒刑、最輕本刑為3 年以
    上有期徒刑以外之罪，其於準備程序就被訴事實為全部有罪
    之陳述，經告知簡式審判程序之旨，並聽取其與檢察官之意
    見後，本院認無不得或不宜改依簡式審判程序進行之處，爰
    依刑事訴訟法第273 條之1 第1 項、第284 條之1 之規定，
    裁定進行簡式審判程序。
貳、本案犯罪事實及證據，除下列事項應予更正、補充外，餘皆
    引用附件一、二即檢察官起訴書、移送併辦意旨書之記載：
一、附件一、二各欄所載之「詐欺集團」、「詐欺集團成員」、
    「集團成員」，均應更正為「詐騙成員」（本件尚無符合三
    人以上共同詐欺取財之要件）。
二、補充「被告陳友邦於111 年11月17日本院準備程序及審理時
    之自白（參本院卷附當日各該筆錄）」為證據。　　
參、論罪科刑：
一、按刑法上之幫助犯，係以幫助之意思，對於正犯資以助力，
    而未參與實施構成要件之行為者而言。查被告提供附件一、
    二犯罪事實欄一所示之帳戶（下稱本件帳戶）資料，使詐騙
    成員得以遂行詐欺取財、洗錢等犯行，惟其單純提供本件帳
    戶資料供人使用之行為，並不等同於向附件一、二犯罪事實
    欄一所示之告訴人林鈺英、王榮逸（以下合稱本件告訴人）
    施以欺罔之詐術行為及洗錢行為，且亦無證據證明其有參與
    詐欺取財或洗錢犯行之構成要件行為，是所為應僅止於幫助
    。核被告所為，均係犯刑法第30條第1 項、第339 條第1 項
    之幫助詐欺取財罪及刑法第30條第1 項前段、洗錢防制法第
    14條第1 項之幫助洗錢罪。其以一個交付本件帳戶資料之行
    為，使詐騙成員得先後向本件告訴人實行詐騙行為及實行洗
    錢行為，導致本件告訴人受有財產上之損害，為想像競合犯
    ，應依刑法第55條前段規定，從一重之幫助洗錢罪處斷。被
    告提供本件帳戶資料幫助詐騙成員作為詐欺取財及洗錢之用
    ，其行為既僅止於幫助，依刑法第30條第2 項規定，對於幫
    助犯之處罰，得按正犯之刑減輕之。又其於本院審理中已自
    白所為洗錢防制法第14條第1 項之一般洗錢罪，應依同法第
    16條第2 項規定減輕其刑，並與前開減輕其刑事由（幫助犯
    ）依法遞減之。被告以一個交付本件帳戶資料之行為，而實
    行本件犯行，併辦意旨所載之事實，與原起訴之事實有想像
    競合犯之裁判上一罪關係，故為原起訴效力所及之範疇，本
    院自得加以審酌，另檢察官移請併辦之案件，僅在提醒本院
    注意，非另行成立案件繫屬之關係，特予指明。
二、審酌被告恣意將本件帳戶資料交予他人，致有心實行犯罪之
    人得以自由使用，進而作為詐騙過程存提款項及掩飾、隱匿
    財產所得之犯罪工具，所為非但有害金融交易秩序，助長社
    會訛詐之歪風，並致使無辜民眾受騙而受有財產上損害，實
    有不該，惟其行為之可非難性仍較低於實際從事詐騙、洗錢
    之正犯，且其已與本件告訴人於民國111 年11月17日在本院
    成立調解，約定願依指定期間、方式及金額分期賠償予本件
    告訴人，本件告訴人則表明願宥恕被告所為本件犯行及請法
    院斟酌從輕量刑等情，有本院調解筆錄影本1 份附卷可參，
    足見被告有積極填補行為所造成損害之意，兼衡被告之素行
    、教育程度、職業、家庭經濟與生活狀況、本件告訴人受有
    財產上損害之範圍、被告犯罪後終能坦認犯行，態度勉可等
    一切情狀，量處如主文所示之刑，並就罰金刑部分諭知如易
    服勞役之折算標準，以資處罰。又被告所犯一般洗錢罪係最
    重本刑為7 年以下有期徒刑之罪，非屬刑法第41條第1 項所
    定得易科罰金之罪，故有期徒刑部分不諭知易科罰金之折算
    標準，惟因本院宣告刑為有期徒刑3 月，依刑法第41條第3 
    項規定，得以提供社會勞動6 小時折算有期徒刑1 日，易服
    社會勞動。至可否易服社會勞動，要屬執行事項，當俟本案
    確定後，另由執行檢察官依相關規定審酌之，非屬法院裁判
    之範圍，附為說明。
肆、查被告本件以前無因故意犯罪而受有期徒刑以上刑之宣告之
    情，此觀卷附臺灣高等法院被告前案紀錄表1 份自明，素行
    甚佳，又其已與本件告訴人成立調解，本件告訴人均表明請
    法院斟酌給予被告自新或緩刑之機會等語，諒其經此刑事訴
    訟之偵審程序，當能知所警惕而無再犯之虞，本院認所宣告
    之刑以暫不執行為適當，併依刑法第74條第1 項第1 款之規
    定，諭知緩刑3 年，以啟自新。末按緩刑宣告，得斟酌情形
    ，命犯罪行為人向被害人支付相當數額之財產或非財產上之
    損害賠償，刑法第74條第2 項第3 款定有明文。被告於前述
    調解中表示願以附表所示之給付金額、時間及方式，匯款至
    本件告訴人指定之帳戶，本院衡酌上述各情，認於緩刑期間
    課予前述負擔，應屬適當，故併予宣告之，且本院所宣告之
    前述負擔，依刑法第74條第4 項之規定，得為民事強制執行
    名義，又依刑法第75條之1 第1 項第4 款之規定，如有違反
    前述負擔情節重大，足認原宣告之緩刑難收其預期效果，而
    有執行刑罰之必要者，得撤銷緩刑之宣告，特予指明。
伍、末查本件未見被告取得相關犯罪所得之確切事證，而本件詐
    欺成員運用被告上開帳戶所取得之款項，固均為洗錢之標的
    ，然非被告所有，其亦無事實上之處分權限，故本件無從依
    刑法第38條之1 或洗錢防制法第18條等規定宣告沒收或追徵
    。
陸、本判決係依刑事訴訟法第310 條之2 及第454 條所製作之簡
    化判決，依法僅需記載犯罪事實、證據名稱及應適用之法條
    ，並得以簡略方式為之，如認定之犯罪事實、證據及應適用
    之法條，與檢察官起訴書之記載相同者，得引用之，附此敘
    明。
據上論斷，應依刑事訴訟法第273 條之1 第1 項、第299 條第1
項前段、第310 條之2 、第454 條（本件依刑事判決精簡原則，
僅記載程序法條文），判決如主文。
本案經檢察官王聖涵偵查起訴及移送併辦，由檢察官陳炎辰到庭
執行公訴。
中　　華　　民　　國    111   年 　 12  　月 　 20  　日
                 刑事第二十四庭  法  官　李俊彥   
以上正本證明與原本無異。
如不服本判決，應於判決送達後20日內敘明上訴理由，向本院提
出上訴狀（應附繕本），上訴於臺灣高等法院。其未敘述上訴理
由者，應於上訴期間屆滿後20日內向本院補提理由書「切勿逕送
上級法院」。
                                 書記官  林慈恩
中　　華　　民　　國　  111 　年　  12    月    20    日
附錄本判決論罪之法律條文：
中華民國刑法第339 條
意圖為自己或第三人不法之所有，以詐術使人將本人或第三人之
物交付者，處5 年以下有期徒刑、拘役或科或併科50萬元以下罰
金。
以前項方法得財產上不法之利益或使第三人得之者，亦同。
前二項之未遂犯罰之。  

洗錢防制法第14條
有第二條各款所列洗錢行為者，處7 年以下有期徒刑，併科新臺
幣5 百萬元以下罰金。
前項之未遂犯罰之。
前二項情形，不得科以超過其特定犯罪所定最重本刑之刑。

附表：
給付對象 給  付  金  額 、 時  間  及  方  式 林鈺英 被告願給付林鈺英新臺幣（下同）壹拾萬元，被告應自一一一年十二月起於每月十日以前分期給付伍仟元，至全部清償為止，如有一期不履行視為全部到期。上開款項應匯入林鈺英指定之金融機構帳戶（台新銀行，帳號：00000000000000，戶名：林文晃）。 王榮逸 被告願給付王榮逸參萬元，被告應自一一一年十二月起於每月十日以前分期給付參仟元，至全部清償為止，如有一期不履行視為全部到期。上開款項應匯入王榮逸指定之金融機構帳戶（中國信託銀行西台南分行，帳號：000000000000，戶名：王榮逸）。 
--------------------------------------------------------
附件一：
臺灣新北地方檢察署檢察官起訴書
                                    111年度偵字第31769號
　　被　　　告　陳友邦　男　21歲（民國00年0月0日生）
　　　　　　　　　　　　住○○市○○區○○路0段000巷00號
　　　　　　　　　　　　國民身分證統一編號：Z000000000號
上列被告因違反洗錢防制法等案件，已經偵查終結，認應該提起
公訴，茲將犯罪事實及證據並所犯法條分敘如下：
　　　　犯罪事實
一、陳友邦知悉金融機構帳戶資料係供個人使用之重要理財及交
    易工具，關係個人財產及信用之表徵，並可預見提供自己或
    他人之金融帳戶予陌生人士使用，常與詐欺等財產犯罪密切
    相關，被犯罪集團利用以作為人頭帳戶，遂行詐欺犯罪，可
    能幫助他人遮斷犯罪所得金流軌跡，藉此逃避國家追訴處罰
    ，竟仍基於縱幫助他人遮斷犯罪所得去向、他人持其金融帳
    戶以為詐欺犯罪工具，均無違反其本意之幫助詐欺取財及幫
    助洗錢之不確定故意，於民國110年12月16、17日間某時許
    ，在新北市○○區○○路0段000號某汽車修車廠旁，將其所申辦
    之臺灣銀行帳號000000000000號帳戶（下稱本案帳戶）之存
    摺、提款卡提供予真實姓名年籍不詳之人及其所屬詐欺集團
    成員使用。嗣該詐欺集團取得本案帳戶提款卡後，即共同意
    圖為自己不法之所有，基於詐欺取財之犯意聯絡，於網路刊
    登不實兼差廣告，嗣林鈺英於111年1月2日瀏覽上開網頁後以
    LINE聯繫之，詐欺集團成員即向林鈺英佯稱至網站註冊帳戶
    投資獲利云云，致林鈺英陷於錯誤，於111年1月23日20時37
    分許、20時38分許，匯款新臺幣（下同）5萬元、4萬9,999
    元、1元至張位伊（所涉詐欺犯行，另由報告機關移送臺灣
    苗栗地方檢察署偵辦）所申辦之華南商業銀行帳號3202
    00000000號帳戶內，嗣再由集團成員將上開帳戶內之款項21
    萬2,000元轉匯至本案帳戶內，嗣旋遭提領一空，藉此遮斷犯
    罪所得金流軌跡，進而逃避國家追訴處罰。嗣林鈺英察覺有
    異報警處理，始查悉上情。
二、案經林鈺英訴由宜蘭縣政府警察局三星分局報告偵辦。
　　　　證據並所犯法條
一、證據清單及待證事實
編號     證據清單     待證事實 1 被告陳友邦於警詢及偵查中之供述 被告矢口否認有何幫助詐欺之犯行，辯稱：伊於110年12月14日在臉書貸款社團看見可信用貸款之訊息，對方自稱「阿星」，要伊提供存摺、提款卡刷信用，且手機不見了，未留存對話紀錄云云。 2 告訴人林鈺英於警詢中之證述 證明全部犯罪事實。 3 被吿本案帳戶個人基本資料及交易明細查詢1份  證明全部犯罪事實。 4 內政部警政署反詐騙諮詢專線紀錄表、臺北市政府警察局信義分局五分埔派出所金融機構聯防機制通報單、告訴人提出之LINE對話紀錄截圖、網路銀行轉帳完成交易截圖各1份 證明告訴人遭詐騙之事實。 
二、核被告所為，係犯刑法第30條第1項前段、第339條第1項之
    幫助詐欺取財罪嫌及刑法第30條第1項前段、違反洗錢防制
    法第2條第2款而犯同法第14條第1項之幫助一般洗錢罪嫌。
    被告所犯上開2罪，係一行為同時觸犯二罪名，為想像競合
    犯，請依刑法第55條規定從一重之幫助一般洗錢罪論處。
三、依刑事訴訟法第251條第1項提起公訴。
　  此　致
臺灣新北地方法院
中　　華　　民　　國　 111　　年　　9 　　月　　6 　　日
    　　　　　　　　　　　　　檢　察　官 王  聖  涵 
--------------------------------------------------------
附件二：
臺灣新北地方檢察署檢察官移送併辦意旨書
                                    111年度偵字第38402號
　　被　　　告　陳友邦　男　21歲（民國00年0月0日生）
　　　　　　　　　　　　住○○市○○區○○路0段000巷00號
　　　　　　　　　　　　國民身分證統一編號：Z000000000號
上列被告因違反洗錢防制法等案件，認應移請臺灣新北地方法院
併案審理，茲敘述犯罪事實及證據並所犯法條及併辦理由如下：
　　　　犯罪事實
一、陳友邦知悉金融機構帳戶資料係供個人使用之重要理財及交
    易工具，關係個人財產及信用之表徵，並可預見提供自己或
    他人之金融帳戶予陌生人士使用，常與詐欺等財產犯罪密切
    相關，被犯罪集團利用以作為人頭帳戶，遂行詐欺犯罪，可
    能幫助他人遮斷犯罪所得金流軌跡，藉此逃避國家追訴處罰
    ，竟仍基於縱幫助他人遮斷犯罪所得去向、他人持其金融帳
    戶以為詐欺犯罪工具，均無違反其本意之幫助詐欺取財及幫
    助洗錢之不確定故意，於民國110年12月16、17日間某時許
    ，在新北市○○區○○路0段000號某汽車修車廠旁，將其所申辦
    之臺灣銀行帳號000000000000號帳戶（下稱本案帳戶）之存
    摺、提款卡提供予真實姓名年籍不詳之人及其所屬詐欺集團
    成員使用。嗣該詐欺集團取得本案帳戶提款卡後，即共同意
    圖為自己不法之所有，基於詐欺取財之犯意聯絡，於網路刊
    登不實投資廣告，嗣王榮逸於111年1月23日18時許瀏覽上開
    網頁後以LINE聯繫之，詐欺集團成員即向王榮逸佯稱協助在
    CLIMPUP投資網站操作獲利云云，致王榮逸陷於錯誤，於同
    日19時9分許，匯款新臺幣（下同）3萬元至張位伊（所涉詐
    欺犯行，另由報告機關移送臺灣苗栗地方檢察署偵辦）所申
    辦之華南商業銀行帳號000000000000號帳戶內，嗣再由集團
    成員將上開帳戶內之款項18萬2,015元轉匯至本案帳戶內，
    藉此遮斷犯罪所得金流軌跡，進而逃避國家追訴處罰。嗣王
    榮逸察覺有異報警處理，始查悉上情。
二、案經王榮逸訴由苗栗縣警察局竹南分局報告偵辦。
　　　　證據並所犯法條及併辦理由
一、證據：
（一）被告陳友邦於警詢中之供述。
（二）告訴人王榮逸於警詢中之指訴。
（三）內政部警政署反詐騙諮詢專線紀錄表、臺南市政府警察局
      永康分局永康派出所受理詐騙帳戶通報警示簡便格式表、
      金融機構聯防機制通報單、受理各類案件紀錄表、受（處
      ）理案件證明單、告訴人提出之國泰世華自動櫃員機交易
      明細、被告陳友邦所有之本案帳戶個人基本資料及交易明
      細查詢各1份。
二、所犯法條：核被告所為，係犯刑法第30條第1項前段、第339
    條第1項之幫助犯詐欺取財罪嫌，及刑法第30條第1項前段、
    洗錢防制法第14條第1項之幫助一般洗錢罪嫌。被告以一行
    為同時觸犯前開2罪，為想像競合犯，應依刑法第55條之規
    定，從一重論以幫助一般洗錢罪。被告以幫助詐欺取財之不
    確定故意，提供本案帳戶資料予不詳人士遂行詐欺取財犯罪
    使用，係參與詐欺取財構成要件以外之行為，為幫助犯，請
    依刑法第30條第2項規定，按正犯之刑減輕之。
三、併辦理由：被告前因詐欺等案件，經本署檢察官以111年度偵字
    第31769號案件（下稱前案）提起公訴，現由貴院分案審理
    中，有前案起訴書及被吿全國刑案資料查註表各1份在卷足
    憑。經查，被告本件犯行與前案，係交付同一金融帳戶而幫
    助他人詐欺不同被害人，屬一行為侵害數法益，二者間具有
    想像競合犯之裁判上一罪關係，應為該案起訴效力所及
    ，自應移請併案審理。  
　　此　致
臺灣新北地方法院
中　　華　　民　　國　 111　　年　　10　　月　 13 　　日
　　　　　　　　　　　　　檢　察　官 王 聖 涵